【裁判字號】    92,重訴,309
【裁判日期】    921209
【裁判案由】    損害賠償
【裁判全文】
臺灣士林地方法院民事判決                        九十二年度重訴字第三０九號
    原      告  丁○○
    特別代理人  丙○○
    訴訟代理人  乙○○
                陳明律師
    被      告  甲○○
右當事人間請求損害賠償事件，本院於九十二年十一月二十五日言詞辯論終結，並判
決如左：
    主    文
被告應給付原告新台幣捌佰肆拾肆萬玖仟肆佰捌拾玖元，及自民國九十二年三月五日
起至清償日止，按年息百分之五計算之利息。
原告其餘之訴駁回。
訴訟費用由被告負擔分之十分之七，餘由原告負擔。
本判決第一項於原告以新台幣貳佰捌拾壹萬陸仟肆佰玖拾柒元供擔保後，得假執行。
但被告如於執行標的物拍定、變賣或物之交付前，以新台幣捌佰肆拾肆萬玖仟肆佰捌
拾玖元為原告預供擔保或將上開金額提存，得免為假執行。
原告其餘假執行之聲請駁回。
    事實及理由
一、原告起訴主張：被告係受僱於明勝貨櫃通運股份有限公司（以下簡稱：明勝公司
    ）之聯結車司機，以駕駛貨櫃聯結車載運貨物為業，於民國九十年二月二十日晚
    間，駕駛車牌號碼ＫＵ─九五二號營業用半聯結車（以下簡稱：系爭半聯結車）
    ，任意停放台北縣汐止市○○路○段東亞貨櫃前之道路中間，而於妨害他車通行
    之處所停車，又未設置警告標誌，適有原告騎乘車牌號碼ＰＯＥ─五七一號機車
    行經該處，因煞車不及而撞擊系爭半聯結車，並因而受有全身多處挫傷、脊椎損
    傷之傷害，雖經送醫急救，仍陷於昏迷之植物人狀態。查本件事故係因被告所駕
    駛系爭半聯結車自貨櫃場駛出後，突然臨時停放於道路中間，且未注意幹道行駛
    之車輛所肇致，其所為已違反道路安全規則而有過失甚明。按因過失不法侵害他
    人之權利者，負損害賠償責任；又不法侵害他人之身體或健康者，對於被害人因
    此喪失或減少勞動能力或增加生活上之需要時，應負損害賠償責任；再不法侵害
    他人之身體、健康，被害人雖非財產上之損害，亦得請求賠償相當之金額，民法
    第一百八十四條第一項前段、第一百九十三條第一項、第一百九十五條第一項分
    別定有明文。則原告自得依前開規定，向被告請求賠償下列之損害：(1)原告原任
    職於亞太食品股份有限公司，月薪新台幣（下同）四萬六千三百六十九元，年所
    得五十五萬六千四百三十三元；依內政部九十年台閩地區都會區平均餘命表所示
    ，台北基隆地區男性平均壽命為七十六點０九歲；原告係五十二年六月二十二日
    生，於事故發生時為三十七歲，餘命為三十九年，依公務人員強制退休年齡六十
    五歲計，原告尚有二十八年之工作年限，則原告所喪失勞動收入之損失應為一千
    五百五十八萬零一百二十四元，於扣除中間利息後，至少可請求一半即七百七十
    九萬零六十二元，原告此部分茲再減縮而請求被告賠償勞動能力之損失六百萬元
    。(2)原告因被告之過失，已成為植物人，現於國軍基隆醫院住院中，每月除健保
    給付外，尚須自費負擔照護費二萬五千五百九十元，每年計三十萬七千零八十元
    ，此乃因被告侵權行為所增加生活上需要之支出，自得請求被告賠償。查原告餘
    命為三十九年，已如前述，總計應支出一千一百九十七萬六千一百二十元，於扣
    中間利息後，至少可請求一半即五百九十八萬八千零六十元；原告此部分亦減縮
    而請求被告給付四百萬元(3)原告因被告之過失侵權行為致成植物人，下半生將在
    毫無知覺之情形下度過，一生幸福從此斷送，人世間悲慘之事無過於此；爰請求
    被告給付精神上慰撫金二百萬元。另查：原告固曾與訴外人即被告之僱用人明勝
    公司以二百六十萬元達成和解，並已取得上開金額之給付；然其中二百五十萬元
    實為強制汽車責任保險金，明勝公司僅給付十萬元；且和解對象僅限於明勝公司
    ，被告既非和解之當事人，則基於債權之相對性，被告自不得主張該和解書之任
    何權利。又被告於因本件車禍事故被訴業務過失傷害之刑事案件偵、審中，從未
    提及患有精神疾病，且其所提出卷附診斷書係本件車禍後之九十二年八月二十八
    日始由醫院開立，尚未能證明本件車禍事故與其精神病症有何關聯，則被告抗辯
    ：於車禍發生時似無責任能力云云，亦無可採。至於原告雖已受領二百五十萬元
    之強制汽車責任保險金，惟因保險制度，旨在保障被保險人，非減輕損害事故加
    害人之責任，是侵權行為所生之損害賠償請求權，並不因受領保險給付而喪失，
    此有最高法院六十八年度台上字第四二號判例可資參照。是被告抗辯：原告已受
    領之二百五十萬元保險金應自所請求之損害賠償中扣除云云，亦屬無據等語；並
    聲明：（一）被告應給付原告一千二百萬元，及自起訴狀繕本送達翌日起至清償
    日止，按年息百分之五計算之利息。（二）原告願供擔保，請准宣告假執行。
二、被告則以：本件事故之系爭半聯結車於肇事當時，係由訴外人周進發所駕駛，與
    被告並無關聯，且被告目前失業，年歲又大，原告要求賠償並不合理；況其時系
    爭半聯結車係停放於貨櫃場出入口之貨櫃旁，並未佔用車道，是系爭半聯結車之
    駕駛人應無過失。次查：縱認系爭半聯結車為被告所駕駛，然因被告長期罹患精
    神分裂症，須定期至醫院追蹤治療，本件事故發生時，被告似處於精神分裂病中
    ，並無責任能力，應無須負擔侵權行為損害賠償責任。且按：和解有使當事人所
    拋棄之權利消滅及使當事人取得和解契約所訂明權利之效力，民法第七百三十七
    條定有明文；又和解契約合法成立，兩造當事人即均應受該契約之拘束，不得事
    後翻異，更就和解前之法律關係再行主張，最高法院十九年上字第一九六四號判
    例亦可參照。查被告之僱用人明勝公司之法定代理人已為被告與原告之父母以二
    百六十萬元達成和解，雙方同意結案，嗣後無論任何情形，已不得再要求其他賠
    償，並拋棄對被告民刑事訴訟法上一切追訴權。然原告竟事後翻異，遽就和解前
    之法律關係再為本件之主張，自已欠缺權利保護要件，其訴並無理由，應予駁回
    。再按：因連帶債務人中一人為清償、代物清償、提存、抵銷或混同而債務消滅
    者，他債務人亦同免其責任，民法第二百七十四條規定甚明。查被告與明勝公司
    因僱佣關係，既為連帶債務人，明勝公司復已與原告和解並賠償完畢，則被告自
    應同免其責任。況原告就本件車禍亦與有過失，且已領得強制汽車責任保險之理
    賠金；是縱認被告仍應賠償原告，亦應審酌原告與有過失而酌減賠償金，並自原
    告所得請求之賠償金中扣除前開強制汽車責任保險金云云，資為抗辯；並聲明：
    （一）原告之訴駁回。（二）如受不利之判決，願供擔保請准宣告免為假執行。
三、經查：有關被告為受僱於明勝公司之聯結車司機，於九十年二月二十日晚間，駕
    駛系爭半聯結車停放於台北縣汐止市○○路○段東亞貨櫃前，應注意該處乃茄冬
    路延伸之處，屬於道路，而不得將車輛停放在顯有妨害他車通行之處所，竟疏未
    注意，仍貿然占用車道停放，復熄火未開警示燈或設置其他警告標誌；適有原告
    於當日深十一時五十分許，騎乘機車，沿台北縣汐止市○○路○○道直行至設有
    閃光誌之交岔路口上址，亦疏未注意車前狀況及減速慢行，致其車撞及前開半聯
    結車而人車倒地，因而受有全身多處挫傷、脊椎損傷之傷害，復因傷而呈植物人
    之昏迷狀態等情；雖為被告所否認，並抗辯：系爭半聯結車於事故時停放之地點
    並未妨害其他人車通行，且其時駕駛並將系爭半聯結車停放於事故地點者乃現已
    死亡之訴外人周進發，與伊無關云云。然查：被告於被訴業務過失傷害刑事案件
    之偵查及第一審審理程序中，始終坦承確於前揭時間將系爭半聯結車停放於事故
    發生地點處乙節，有本院九十一年度易字第五三二號刑事案卷（含臺灣士林地方
    法院檢察署九十年度偵字第五０六二號、九十一年度調偵字第三一號偵查卷）影
    卷併卷可稽。嗣被告雖以郵寄方式提出卷附由明勝公司具名、且記載系爭半聯結
    車輛係由周進發所駕駛云云之證明書乙紙以為抗辯；然證人即明勝公司會計人員
    葉月珠已於前開刑事案件於臺灣高等法院第二審審理程序中證述：事故當日確實
    係由被告當班駕車等語明確（見臺灣高等法院九十二年度交上易字第二二六號卷
    第四十五卷），有該刑事判決書影本乙份為據。足認被告抗辯：系爭半聯結車於
    事故時非由其駕駛停放云云，諉無足取。次按：汽車停車時，不得在顯有妨害他
    車通行之處所停車，道路交通安全規則第一百十二條第一項第九款定有明文。經
    查：系爭半聯結車於事故發生時，係停放於東亞貨櫃之出口處乙節，已經證人即
    事故處理員警林清良於前開刑事案件審理中結證明確（見前開刑事一審卷內第十
    七頁），並有道路交通事故調查報告表所繪事故現場圖乙紙附於該臺灣士林地方
    法院檢察署九十年度偵字第五０六二號卷內可稽。且依前開卷內現場圖及現場照
    片所示：事故地點係在台北縣汐止市○○路○段東亞貨櫃前，系爭半聯結車停放
    位置之路面雖未有標線，然依茄冬路之道路向前延伸，其停車之位置顯然係在道
    路上；又肇事路口為設有閃光號誌三岔路，依肇事後系爭半聯結車停車位置，確
    已明顯占用車道大部分之空間。足見被告所駕駛之系爭聯結車，確於夜間於顯有
    妨害他車通行之處所占用車道停車，且熄火未開警示燈致影響行車安全而有過失
    甚明；此亦由被告被訴業務過失傷害之臺灣高等法院九十二年度交上易字第二二
    六號刑事確定判決為相同之認定，有該案刑事判決書影本乙份存卷可據。雖自附
    於前開刑事偵查卷內由原告所駕駛機車事故後照片顯示：該機車二側未有明顯邊
    燈，且車頭損壞極為嚴重之情研判，原告所騎乘機車亦有未減速慢行及未注意車
    前狀況之過失，且此與被告上揭違規停車之駕駛行為，同為本件車禍肇事之原因
    而與有過失；惟被告過失之不法侵權行為，仍堪以認定。再查：原告主張：因被
    告過失之不法侵權行為，致原告受有全身多處挫傷及脊椎損傷，且陷入昏迷狀態
    ，無任何意識之情，有長庚紀念醫院九十年二月二十二日診斷證明書影本乙紙及
    國軍基隆醫院九十年十一月二十二日（九０）濟帝（２）字第二七九三號函影本
    乙紙附於臺灣士林地方法院檢察署九十年度偵字第五０六二號偵查卷及本院內為
    憑，且為被告所不爭執。則原告所受前揭傷害與被告過失不法侵權行為間之因果
    關係，亦堪予認定。
四、按因過失不法侵害他人之權利者，負損害賠償責任；又不法侵害他人之身體或健
    康者，對於被害人因此喪失或減少勞動能力或增加生活上之需要時，應負損害賠
    償責任；再不法侵害他人之身體、健康，被害人雖非財產上之損害，亦得請求賠
    償相當之金額，民法第一百八十四條第一項前段、第一百九十三條第一項、第一
    百九十五條第一項分別定有明文。經查：原告確係因被告之過失不法侵權行為致
    傷，已如前述；從而，原告請求被告賠償其損害，於法即屬有據。被告雖另抗辯
    ：伊罹有精神分裂病症，且於事故發生時，似處於精神病症中，應無責任能力云
    云，並提出馬偕紀念醫院於九十二年八月二十八日所出具載明被告因其精神分裂
    症而於該院門診追蹤治療之乙種診斷證明書影本乙紙為證。然此已為原告所否認
    ，且經本院向馬偕紀念醫院函查結果，據覆稱：被告係於九十二年八月五日首度
    至該院就診，病歷紀錄有被害妄想、自言自語、怪異行為及社會退縮之症狀，當
    時診斷為精神分裂症，之後陸續於九十二年八月十九日、二十八日、二十九日及
    九月二日就醫，於九月二日診視被告時，被告態度防衛，不願談論其精神症狀，
    是其症狀對其從事駕駛行為之意識及判斷能力之影響，並無法由症歷中察覺等語
    ，有該院九十二年十一月八日馬院醫精字第九二三四一二號函文乙紙附卷可參，
    實難遽認其精神病症與車禍發生有何關聯。再審酌被告於車禍甫發生之際，即以
    電話通知救護車救援，並向警方自首；嗣於刑事案件警訊、偵查及審理中，對於
    車禍事故發生現場狀況、停車位置之陳述均條理清晰，有前揭刑事偵審案卷可參
    ；且係於車禍發生後二年有餘，始因精神疾病就診各節；實堪認被告於事故發生
    時意識清楚，並未陷於精神耗弱或心神喪失之情狀無疑。則被告抗辯：於車禍當
    時並無責任能力云云，並無足採；其聲請再就被告於車禍時之精神狀況進行鑑定
    ，亦核無必要。惟按：損害之發生擴大，被害人與有過失者，法院得減輕賠償金
    額或免除之，民法第二百十七條第一項訂有明文；而原告就本件車禍之發生亦與
    有過失，已如前述，則本院審酌原告及被告就車禍發生之過失情節及原因力大小
    ，認本件損害賠償之過失，應由被告負擔十分之六、原告負擔十分之四為允當，
    並應依民法第二百十七條第一項之規定，減輕被告應賠償原告之金額為十分之六
    。以下則就原告請求被告賠償勞動能力減少、增加生活上需要及精神慰撫金之損
    害賠償各項，是否應予准許，分述如次：
（一）原告請求勞動能力減少之損失部分：原告主張：伊原任職於亞太食品股份有限
      公司，月薪四萬六千三百六十九元，年所得為五十五萬六千四百三十三元乙節
      ，已據其提出各類所得扣繳暨免扣繳憑單影本乙紙為憑，復為被告所不爭執，
      應堪信為真實。又原告確因本件車禍，致受有全身多處挫傷及脊椎損傷，且已
      陷於昏迷狀態，無任何意識，已如前述；自堪認原告之勞動能力已全然喪失。
      則原告參酌公務人員退休法所規定公務員退休年齡之規定，請求被告賠償其至
      六十五歲止、按前揭收入標準計算之勞動能力損失，即屬有據。查原告為五十
      二年六月二十二日出生；於車禍發生時即九十年二月二十日，年三十七歲又七
      月又二十九日，則迄其六十五歲止，尚有二十七年又四月又二日。則於依霍夫
      曼計算式扣除中間利息後，原告所受減少勞動能力之損失應計為九百七十四萬
      九千一百四十八元。再依兩造前揭過失比例減輕後，其所得請求之勞動能失損
      失之損害賠償應計為五百八十四萬九千四百八十九元（計算式如附表）。從而
      ，原告於請求被告賠償之勞動能力損失之損害賠償於前揭金額之範圍內，為有
      理由，自應准許；逾此部分為無理由，不應准許。
（二）增加生活上需要之支出部分：
      原告主張：因本件車禍受傷後，除健保給付外，尚需按月支出二萬五千五百九
      十元之照護費用，應屬必要之生活支出乙節，已據其提出國軍基隆醫院收費收
      據影本乙紙為證。查被告對該照護費用之支出並不爭執（見本院九十二年十一
      月二十五日言詞辯論筆錄）；且衡諸原告上揭昏迷而陷於植物人狀態之傷情，
      應認其確有專人照護之必要。是上開照護費用之支出，應屬原告所增加生活上
      需要之支出無疑。而依原告所提出卷附臺閩地區各級行政區域、都會區平均餘
      命表所載九十年度男性之平均壽命為七十六點零九歲；則自事故發生時，原告
      尚有餘命三十八年又五月。是原告請求被告應於其前開餘命期間，以每月照護
      費用二萬五千五百九十元之標準，賠償其生活上所必要之支出，於法即無不合
      。是於依霍夫曼計算式扣除中間利息，併依前揭過失比例計算後，原告所得請
      求增加生活上必要支出之損害賠償應計為四百零一萬一千零十元。則原告於
      本件請求被告給付四百萬元之損害賠償，自有理由，應予准許。
（三）原告請求精神慰撫金部分：查原告因本件車禍受有前開傷害，其肉體及精神自
      受有極大之痛苦；本院斟酌原告受傷之程度，及兩造所陳報之身分、地位、資
      力等一切情狀，並依前揭過失比例減輕被告賠償金額後，認原告請求賠償慰撫
      金二百萬元尚嫌過高，應予核減為一百二十萬元為允當。
五、再按：依強制汽車責任保險法第三十條之規定：保險人依本法規定給付之保險金
    ，視為加害人或被保險人損害賠償金額之一部分，加害人或被保險人受賠償時，
    得扣除之。經查：本件原告既自認：已受領本件車禍之強制汽車責任保險給付二
    百五十萬元等情屬實；則揆諸前規定，自得扣抵被告應給付原告之損害賠償金額
    而 自 原告可得請求之損害賠償中扣除之。
六、至於被告抗辯：伊係受僱於明勝公司，於執行職務時不法侵害原告之權利，依民
    法第一百八十八條第一項前段之規定，應與僱用人負連帶損害賠償責任；而原告
    於事故後，已與明勝公司達成和解，並同意不再要求其他賠償，且拋棄對被告民
    刑事訴訟法上一切追訴權，自不得再向被告請求損害賠償；況被告與明勝公司既
    為連帶債務人，而明勝公司復已與原告和解並賠償完畢，則被告自應依民法第二
    百七十四條之規定同免其責任云云。惟查：原告對於被告係受僱於明勝公司，渠
    二人就本件車禍事故，依法應對原告所受前揭損害負連帶賠償責任乙節，固無爭
    執。然按：連帶債務未全部履行前，全體債務人仍負連帶責任；又債權人向連帶
    債務人中之一人免除債務，而無消滅全部債務之意思表示者，除該債務人應分擔
    之部分外，他債務人仍不免其責任，民法第二百七十三條第二項及第二百七十六
    條第一項分別定有明文。經查：原告與明勝公司於和解時所簽訂之和解書上所列
    立和解書人為原告與明勝公司，並不包括被告在內，且其和解條件中則記載「無
    論任何情形乙方（即原告）或任何其他人不得再向甲方（即明勝公司）要求其他
    賠償並不得再有異議並拋棄民刑事訴訟法上一切追訴權」等語，亦未提及任何有
    關連帶債務人即被告之債務處理方式，有和解書影本乙紙附卷可稽。則原告主張
    ：僅與明勝公司達成和解，其和解全然與被告無關，且並無免除全部債務之意思
    等語，應堪憑採。又按：受僱人與僱用人所負連帶損害賠償債務，僱用人依民法
    第一百八十八條第三項規定，於賠償損害時，對於侵權行為之受僱人，有求償權
    ，是其並無應分擔部分可言。則雖原告與明勝公司達成和解時，已免除其和解金
    額以外之損害賠償債務，然因明勝公司並無應分擔之部分，是被告自不能免除其
    所應負之連帶債務甚明。惟按：因連帶債務人中一人為清償、代物清償、提存、
    抵銷或混同而債務消滅者，他債務人亦同免其責任，民法第二百七十四條規定甚
    明。查被告與明勝公司既為連帶債務人，明勝公司於與原告達成和解後，除強制
    汽車責任保險金二百五十萬元外，已另給付原告十萬元之損害賠償，復為原告自
    認屬實（見本院九十二年九月十六日言詞辯論筆錄）。則被告所應負之連帶債務
    ，於明勝公司已清償之十萬元之範圍內，自亦同免其責任，亦應自原告所得請求
    之損害賠償中扣除之。
七、從而，原告依據民法侵權行為之法律關係，於請求被告給付原告八百四十四萬九
    千四百八十九元，並自起訴狀繕本送達翌日即九十二年三月五日起至清償日止，
    按年息百分之五計算之利息之範圍內，為有理由，應予准許，逾此部分為無理由
    ，應予駁回。兩造陳明願供擔保，聲請宣告假執行或免為假執行，經核原告勝訴
    部分，合於法律規定，爰分別酌定相當之擔保金額宣告之；原告其餘假執行之聲
    請，因訴之駁回而失所依據，不予准許。
八、因本案事證已臻明確，兩造其餘主張陳述及所提之證據，均毋庸再予審酌，附此
    敘明。
九、據上論結：本件原告之訴一部有理由、一部無理由，依民事訴訟法第七十九條但
    書、第三百九十條第二項、第三百九十二條，判決如主文。
中      華      民      國    九十二    年     十二     月      九      日
                                       臺灣士林地方法院民事第二庭
                                           法      官  李瑜娟
右為正本係照原本作成。
如對本判決上訴須於判決送達後廿日內向本院提出上訴狀。
中      華      民      國    九十二    年     十二     月      十二    日
                                           法院書記官  吳政洋
~FO
附表：計算式
一、勞動能力減少之損失：
    五十五萬六千四百三十三元×十七點0000000
    ＝九百六十七萬零二百二十一元（元以下四捨五入，以下均同）
    五十五萬六千四百三十三元×
    （十七點0000000－十七點0000000）×十二分之四
    ＝七萬八千九百二十七元
    （九百六十七萬零二百二十一元＋七萬八千九百二十七元）×十分之六
    ＝五百八十四萬九千四百八十九元
二、增加生活需要之支出：
    二萬五千五百九十元×十二＝三十萬七千零八十元
    三十萬七千零八十元×二十一點0000000
    ＝六百六十四萬零八百九十六元
    三十萬七千零八十元×（二十一點0000000－0十一點0000000）
    ×十二分之五＝四萬四千一百二十一元
    六百六十四萬零八百九十六元＋四萬四千一百二十一元
    ＝六百六十八萬五千零十七元
    六百六十八萬五千零十七元×十分之六
    ＝四百零一萬一千零十元（惟本件原告僅請求四百萬元）


司法院資訊處製作；財團法人民間司法改革基金會備份。
